ACORDAO-COMPLETO-2342521

ACÓRDÃO 2955/2019 ATA 13/2019 - SEGUNDA CÂMARA

VISTOS, relatados e discutidos estes autos de recurso de embargos de declaração oposto pelo Sr. Arlon Fulgêncio Taveira, ex-Prefeito Municipal de Monte Alegre de Goiás/GO, em face do Acórdão 12138/2018-TCU-Segunda Câmara (Relator: Ministro José Múcio Monteiro) ,
	ACORDAM os Ministros do Tribunal de Contas da União, reunidos em Sessão da 2ª Câmara, ante as razões expostas pelo Relator, em:
	9.1. não conhecer do recurso de embargos de declaração oposto pelo Sr. Arlon Fulgêncio Taveira (CPF XXX.770.781-XX) , ex-Prefeito Municipal de Monte Alegre de Goiás/GO, em face do Acórdão 12138/2018-TCU-Segunda Câmara (Relator: Ministro José Múcio Monteiro) ; e
	9.2. encaminhar cópia do presente Acórdão, acompanhado dos respectivos relatório e voto que o fundamentam, ao Recorrente e demais interessados.

Embargos de declaração contra decisão que julgou irregulares as contas do recorrente, condenando-o solidariamente com seu antecessor ao ressarcimento de débito e aplicando-lhe-multa.

Segunda Câmara

Prefeitura Municipal de Monte Alegre de Goiás - GO.

3. Interessados/Responsáveis/Recorrentes:
3.1. Interessado: Fundo Nacional de Desenvolvimento da Educação (00.378.257/0001-81)
3.2. Responsáveis: Arlon Fulgencio Taveira (XXX.770.781-XX); Juvenal Fernandes de Almeida (XXX.319.121-XX)
3.3. Recorrente: Arlon Fulgencio Taveira (XXX.770.781-XX).

13.1. Ministros presentes: Ana Arraes (Presidente), Augusto Nardes, Aroldo Cedraz e Raimundo Carreiro (Relator).
13.2. Ministros-Substitutos presentes: Marcos Bemquerer Costa e André Luís de Carvalho.

ACORDAO-COMPLETO-2437139

Acórdão 4/2021 - Segunda Câmara

JUVENAL FERNANDES DE ALMEIDA

ARLON FULGENCIO TAVEIRA

RAIMUNDO CARREIRO

Ministro José Mucio Monteiro.

Trata-se de recurso de embargos de declaração oposto pelo Sr. Arlon Fulgêncio Taveira, ex-Prefeito Municipal de Monte Alegre de Goiás/GO, em face do Acórdão 12138/2018-TCU-Segunda Câmara (Peça 115 - Relator: Ministro José Múcio Monteiro) , que julgou improvido o recurso de reconsideração por ele interposto em face do Acórdão 1486/2018-TCU-Segunda Câmara (Peça 50 - Relatora: Ministra Ana Arraes) , o qual havia julgado irregulares suas contas, condenando-o em débito e, em multa, em razão de omissão no dever de prestar contas e, por conseguinte, da não comprovação da boa e regular aplicação dos recursos repassados ao referido município por força do Convênio 700.083/2010, cujo objeto era 'a construção de escola, no âmbito do programa nacional de reestruturação e aparelhagem da rede escolar pública de educação infantil - PROINFÂNCIA'. 
DA TOMADA DE CONTAS ESPECIAL
2. 	De início, ao apreciar a presente Tomada de Contas Especial, a 2ª Câmara deste Tribunal de Contas acordou nos seguintes termos, Acórdão 1486/2018-TCU-Segunda Câmara (Peça 50) :
"	ACORDAM os ministros do Tribunal de Contas da União, reunidos em sessão da 2 a Câmara, ante as razões expostas pela relatora e com fundamento nos arts. 1º, inciso I, 12, § 3º, 16, inciso III, alíneas "a" e "c" e § 3º, 19, 23, inciso III, 26, 28, incisos I e II, e 57 da Lei 8.443/1992 c/c os arts. 214, inciso III, alínea "a", e 215 a 217 do Regimento Interno, em:
	9.1. julgar irregulares as contas de Arlon Fulgêncio Taveira e Juvenal Fernandes de Almeida;
	9.2. condená-los, solidariamente, ao recolhimento aos cofres do Fundo Nacional de Desenvolvimento da Educação das quantias a seguir indicadas, atualizadas monetariamente e acrescidas de juros de mora desde as datas especificadas até a data do pagamento:
	
	VALOR (R$) 
	DATA

	296.033,26
	5/11/2010

	148.016,63
	24/8/2012

	148.016,64
	28/12/2012

	9.3. aplicar-lhes multa individual de R$ 90.000,00 (noventa mil reais) , a ser recolhida aos cofres do Tesouro Nacional, com atualização monetária calculada da data deste acórdão até a data do pagamento, se efetuado após o vencimento do prazo abaixo estipulado;
	9.4. fixar prazo de 15 (quinze) dias, a contar das notificações, para comprovação, perante o Tribunal, do recolhimento das dívidas acima imputadas;
	9.5. autorizar a cobrança judicial das dívidas, caso não atendidas as notificações;
	9.6. autorizar o pagamento das dívidas em até 36 (trinta e seis) parcelas mensais consecutivas, caso venha a ser solicitado pelos responsáveis antes do envio do processo para cobrança judicial;
	9.7. fixar o vencimento da primeira parcela em 15 (quinze) dias, a contar do recebimento das notificações, e o das demais a cada 30 (trinta) dias, com incidência dos respectivos encargos legais sobre o valor de cada parcela;
	9.8. alertar aos responsáveis que a inadimplência de qualquer parcela acarretará vencimento antecipado do saldo devedor;
	9.9. enviar cópia desta deliberação ao Fundo Nacional de Desenvolvimento da Educação, para ciência, e ao procurador-chefe da Procuradoria da República no Estado de Goiás, para as providências cabíveis."
DO RECURSO DE RECONSIDERAÇÃO
3. 	Interposto recurso de reconsideração em face do aludido acórdão, a 2ª Câmara deste Tribunal de Contas acordou, com efeito, nos seguintes termos, Acórdão 12138/2018-TCU-Segunda Câmara (Peça 115) :
"	ACORDAM os Ministros do Tribunal de Contas da União, reunidos em Sessão da 2ª câmara, com base nos arts. 32, inciso I, e 33 da Lei 8.443/1992, e ante as razões expostas pelo Relator, em:
	9.1 conhecer do recurso de reconsideração para, no mérito, negar-lhe provimento;
	9.2 modificar, de ofício, os subitens 9.2 e 9.3 do Acórdão 1486/2018-TCU-Segunda Câmara, que passam a apresentar a seguinte redação:
	"9.2. condená-los ao recolhimento aos cofres do Fundo Nacional de Desenvolvimento da Educação das quantias a seguir indicadas, atualizadas monetariamente e acrescidas de juros de mora desde as datas especificadas até a data do pagamento, nos seguintes termos:
	9.2.1 solidariamente, aos responsáveis, pelas seguintes parcelas:
	
	VALOR (R$) 
	DATA

	296.033,26
	5/11/2010

	148.016,63
	24/8/2012

 	9.2.2 individualmente, a Arlon Fulgêncio Taveira, pela seguinte parcela:
	
	VALOR (R$) 
	DATA

	148.016,64
	3/1/2013

	9.3. aplicar a Arlon Fulgêncio Taveira e a Juvenal Fernandes de Almeida, multas individuais nos valores de, respectivamente, R$ 90.000,00 (noventa mil reais) e R$ 22.500,00 (vinte e dois mil e quinhentos reais) , a ser recolhida aos cofres do Tesouro Nacional, com atualização monetária calculada da data deste acórdão até a data do pagamento, se efetuado após o vencimento do prazo abaixo estipulado";
	9.3 dar ciência desta deliberação ao recorrente, ao interessado e à Procuradoria da República no Estado de Goiás."
4.	Com efeito, inconformado com a referida deliberação, opôs o Embargante o recurso de embargos de declaração, cuja análise se faz no voto a seguir.
DA NOTIFICAÇÃO E TEMPESTIVIDADE DO RECURSO
5.	Conforme AR incluso à peça 131, o recorrente foi cientificado acerca da deliberação recorrida em 20/12/2018, tendo interposto o recurso ora em análise em 08/01/2019 (Peça 133) . Intempestivo, portanto, se mostra o recurso em apreço, pois interposto após o transcuro do prazo regimental de 10 dias previsto no §1º do Art. 287 do RI/TCU.
DO RECURSO
6.	Por meio do recurso em comento, aduz o Embargante, em resumo, que o acórdão recorrido teria sido contraditório quanto à análise da validade de sua citação, e se insurge ainda contra os fundamentos que justificaram sua responsabilização.
INSTRUÇÃO
7.	Não houve parecer instrutivo da Unidade Técnica acerca do recurso de embargos de declaração ora em análise.
	É o Relatório.

8.1. Josiniro da Silva Coelho (19.042/OAB-GO), representando Juvenal Fernandes de Almeida.  
8.2. Luis Cesar de Castro Martins (26100/OAB-GO) e outros, representando Arlon Fulgencio Taveira.

Procurador Sergio Ricardo Costa Caribé.

EMBARGOS DE DECLARAÇÃO EM RECURSO DE RECONSIDERAÇÃO EM TOMADA DE CONTAS ESPECIAL. OPOSIÇÃO FORA DO PRAZO LEGAL. NÃO CONHECIMENTO.

TOMADA DE CONTAS ESPECIAL (TCE)

Secretaria de Recursos (SERUR); Secretaria do TCU no Estado de Minas Gerais (Sec-MG).

Inicialmente, registro que atuo nos presentes autos por força do art. 152 do Regimento Interno do TCU.
2.	O recurso ora em análise não atende aos requisitos de admissibilidade previstos nos arts. 34 da Lei nº 8.443/92 e 287 do Regimento Interno do TCU, pois fora interposto fora do prazo regimental de 10 dias previsto no §1º do Art. 287 do RI/TCU.
3.	Ainda, contudo, que se conhecesse do recurso em tela, melhor razão não assistiria ao Embargante quanto ao mérito.
4.	É que, no que concerne à alegação de que nulidade da citação, o acórdão recorrido de modo algum foi contraditório, muito menos omisso.
5.	Veja que o i. Relator da deliberação recorrida enfrentou diretamente a questão, destacando que a alegação de que a citação não teria sido válida não pode prosperar, pois a comunicação foi regularmente realizada, em 26/12/2017, no endereço que estava cadastrado no Sistema de Gestão de Prestação de Contas do Fundo Nacional de Desenvolvimento da Educação (FNDE) - SiGPC, cujos dados deveriam ser mantidos atualizados, pois a Resolução FNDE 2/2012 estabelecia que as notificações dos responsáveis pelo FNDE seriam feitas com base nas informações desse sistema. (item 4, peça 116) 
6.	Em seguida, ainda concluiu fazendo questão de destacar que o aludido endereço é o mesmo que consta da base de dados da Secretaria da Receita Federal, o que, conforme jurisprudência sólida desta Corte, justifica considerar o referido ato processual como válido.
7.	Outrossim, com relação ao argumento de que o Embargante teria adotado medidas legais visando o ressarcimento do patrimônio público, e que, portanto, não poderia ser corresponsabilizado no caso em debate, também não o ampara, pois, como já exaustivamente destacado nestes autos, o ex-gestor em tela foi responsabilizado porque não prestou contas acerca das parcelas recebidas e geridas por força do convênio em análise neste feito, sendo inclusive que uma dessas parcelas (a terceira) foi recebida e gerida diretamente pelo Embargante.
	Em face do exposto, Voto no sentido de que seja adotado o Acórdão que ora submeto à consideração deste Colegiado, para não conhecer do recurso de embargos de declaração oposto pelo Sr. Arlon Fulgêncio Taveira
TCU, Sala das Sessões Ministro Luciano Brandão Alves de Souza, em 30 de abril de 2019.
RAIMUNDO CARREIRO 
Relator